【裁判字號】    96,訴,2607
【裁判日期】    970117
【裁判案由】    違反毒品危害防制條例等
【裁判全文】
臺灣彰化地方法院刑事判決              96年度訴字第2607號
公  訴  人  臺灣彰化地方法院檢察署檢察官
被      告  甲○○
                      號( 另案在臺灣彰化看守所羈押中 )
上列被告因違反毒品危害防制條例等案件，經檢察官提起公訴（
96年度毒偵字第5387號），本院依簡式審判程序，判決如下：
    主    文
甲○○所犯如附表所示之罪，各處如附表所示之刑。應執行有期
徒刑貳年參月。
    犯罪事實
一、甲○○前因施用毒品案件，經本院以91年度毒聲字第1717號
    裁定移送觀察、勒戒後，認無繼續施用毒品之傾向，於民國
    （下同）91年7月30日釋放，並由臺灣彰化地方法院檢察署
    檢察官以91年度毒偵字第1703號為不起訴處分確定。其後，
    甲○○復因竊盜、違反毒品危害防制條例案件，經臺灣雲林
    地方法院分別以93年度港簡字第103號判處有期徒刑3月確定
    、93年度訴字第407號判處有期徒刑6月確定，2罪併定應執
    行有期徒刑8月確定；復因竊盜、違反毒品危害防制條例案
    件，經臺灣雲林地方法院分別以94年度港簡字第77號判處有
    期徒刑6月確定、以94年度訴字第383號判處有期徒刑9月、7
    月確定，3罪併定應執行有期徒刑1年7月確定，再與前開8
    月有期徒刑接續執行，於95年11月9日假釋出監，於96年2月
    28日假釋期滿未經撤銷假釋，視為執行完畢。詎其仍不知悔
    改，分別為下列行為：
(一)、知悉金融機構帳戶係個人理財之重要工具，關係個人財產、
    信用之表徵，其得預見將自己所有金融機構帳戶交付他人，
    將可能作為不法用途使用，而其發生並不違背其本意，竟基
    於幫助詐欺之未必故意，因向住於雲林縣麥寮鄉橋頭村之真
    實姓名年籍不詳成年男子購買毒品無法給付，竟將其於96年
    5月4日所開戶之臺中商業銀行二林分行帳號00 0000000000
    號帳戶之存摺、印章，於開戶日起至同年月16日上午9時30
    分許前之某時點，在雲林縣麥寮鄉橋頭村交付該真實姓名年
    籍不詳之成年男子，並告知存摺密碼，以抵償新臺幣（下同
    ）數千元之購買毒品費用及日後可免費拿取毒品之代價，而
    容任他人使用本件帳戶以詐騙財物。嗣該人及其所屬詐欺集
    團成員取得上開帳戶資料後，即基於意圖為自己不法之所有
    ，於96年5月16日上午9時30分許，假冒檢警人員撥打電話予
    身在臺南縣永康市○○街91號住處之乙○○○，佯稱乙○○○銀行帳戶遭人利用為人頭帳戶而遭凍結，須將乙○○○第
    一商業銀行帳戶之款項匯至指定帳戶進行比對始得解凍云云
    ，致乙○○○陷於錯誤，於96年5月16日下午1時許，依指示
    至第一商業銀行大灣分行，匯款136萬4千元至甲○○前開帳
    戶，嗣因乙○○○發現受騙，報警處理，始循線查獲。
(二)、甲○○意圖為自己不法之所有，於96年7月1日13時29分許，
    前至同日凌晨0時止之某時點，因駕駛其母親陳美英所有之
    車牌號碼6918-MA自用小客車行經彰化縣芳苑鄉和寶園70號
    前見該雞場置有鐵網及發電機電池，即徒手竊取丙○○所有
    之鐵網1堆及發電機電池2顆得手。
(三)、復分別基於施用第一級毒品海洛因之犯意，於96年8月17日
    上午10時許，在其位於彰化縣二林鎮○○里○○街102巷12
    號之居所，以將第一級毒品海洛因加水稀釋後置放於注射針
    筒中，注射於手臂之方式，施用第一級毒品海洛因1次；又
    於96年8月17日下午，在雲林縣麥寮鄉某處，以燒烤第二級
    毒品甲基安非他命後吸用其產生氣體方式，施用第二級毒品
    甲基安非他命1次；復於96年9月21日21時許，在彰化縣二林
    鎮○○里○○街102巷12號之居所，施用第一級毒品海洛因1
    次。
二、案經新竹市警察局移送、彰化縣警察局芳苑及北斗分局報請
    臺灣彰化地方法院檢察署檢察官偵查起訴及臺灣雲林地方法
    院檢察署呈請臺灣高等法院檢察署檢察長令轉臺灣彰化地方
    法院檢察署檢察官偵查起訴，本院認有刑事訴訟法第273條
    之1第1項之情形，而改依簡式審判程序審理。
    理  由
一、按除被告所犯為死刑、無期徒刑、最輕本刑為3年以上有期
    徒刑之罪或高等法院管轄第1審案件者外，於刑事訴訟法第
    273條第1項程序進行中，被告先就被訴事實為有罪之陳述時
    ，審判長得告知被告簡式審判程序之旨，並聽取當事人、代
    理人、辯護人及輔佐人之意見後，裁定進行簡式審判程序；
    除簡式審判程序及簡易程序案件外，第1審應行合議審判，
    刑事訴訟法第273條之1第1項、第284條之1分別定有明文。
    本件被告甲○○所犯係死刑、無期徒刑、最輕本刑為3年以
    上有期徒刑或高等法院管轄第1審案件以外之罪，並於本院
    行準備程序時就被訴事實為有罪之陳述，本院合議庭依前揭
    規定，經評議結果，裁定改由受命法官獨任行簡式審判程序
    ，先予敘明。
二、詐欺之犯罪事實認定部分：
    前揭詐欺犯行，業據被告甲○○於檢察官訊問及本院行準備
    程序、審理訊問時坦承不諱，核與告訴人乙○○○於警詢時
    指訴情節相符，並有被告上開帳戶開戶資料、交易明細資料
    及乙○○○匯款單各1紙在卷可稽。按刑法上之故意，分直
    接故意（確定故意）與間接故意（不確定故意），「行為人
    對於構成犯罪之事實，明知並有意使其發生者」為直接故意
    ，「行為人對於構成犯罪之事實，預見其發生而其發生並不
    違背其本意者」為間接故意；金融機構帳戶可供款項之存匯
    、提領，係一般人均可輕易申請開設，並無任何資格條件之
    限制，如非犯罪等不法目的，依常情並無捨棄自己帳戶而迂
    迴使用他人帳戶之理，且金融存款帳戶，事關存戶個人財產
    權益之保障，其與存戶印鑑章、提款卡結合，專屬性、私密
    性更形提高；除非本人或與本人具密切關係之人，難認有何
    理由可自由流通使用該存摺、印章；一般人亦均有應妥為保
    管存摺及提款卡，以防止存摺及提款卡被他人冒用之認識，
    縱有特殊情況偶有將存摺、提款卡交付他人之需，亦必深入
    瞭解其用途後始行提供使用，實乃吾人日常生活經驗與事理
    ；且存摺、提款卡等有關個人財產、身分之物品，如淪落不
    明人士手中，極易被利用為與財產犯罪有關之犯罪工具；而
    與他人於身分上不具密切關係之人，竟要求他人提供帳戶以
    為使用，此等行為，客觀上已屬可疑，且顯係供為某非正當
    資金進出使用，而隱瞞其流程及行為人身分曝光之不法意圖
    亦可預見；若此之社會現實，恆係一般人本於日常生活經驗
    即可體察。是被告對於該真實姓名年籍不詳之成年男子可能
    將其帳戶用來作為詐欺等非法用途上，應有所預見，且不違
    背其本意，其竟仍提供帳戶予該人使用，足見該人將被告帳
    戶用來作為詐欺取財之用，為被告所容認及允許，被告交付
    其前開帳戶時，應有幫助他人犯詐欺取財罪之不確定故意，
    被告自白與事實相符，被告幫助詐欺犯行，事證明確，洵堪
    認定。
三、竊盜部分：
    前揭犯行，業據被告於檢察官訊問及本院準備程序、審理時
    坦承不諱，並據告訴人丙○○指訴綦詳，核與證人陳友忠、
    陳美英於警詢中證述相符，並有彰化縣警察局芳苑分局扣押
    物品目錄表、告訴人丙○○立具之贓物認領保管單、買賣登
    記資料各1紙及鄉村開發工程有限公司（資源回收廠）監視
    器翻拍相片4張、失竊現場及鄉村開發工程有限公司（資源
    回收廠）現場照片共6張在卷可資佐證，被告自白與事實相
    符，前揭犯行，事證明確，洵堪認定。
四、施用第一級毒品海洛因及第二級毒品甲基安非他命部分：
    此部分犯行，亦據被告於本院準備程序、審理時坦承不諱，
    並有雲林縣警察局台西分局96年度查獲毒品案件嫌疑犯尿液
    送檢真實姓名登記簿影本、台灣檢驗科技股份有限公司96
    年8月28日出具之濫用藥物尿液檢驗報告、彰化縣警察局北
    斗分局96年9月22日委託檢驗尿液代號與真實姓名對照認證
    單、詮昕科技股份有限公司96年10月9日出具之濫用藥物尿
    液檢驗報告各1紙在卷可稽，足證被告之自白屬實，前揭犯
    行，事證明確，洵堪認定。按犯毒品危害防制條例第10條施
    用第1、2級毒品之罪者，檢察官應先聲請法院裁定將被告令
    送勒戒處所觀察、勒戒，經觀察、勒戒後，認無繼續施用毒
    品傾向者，應即釋放，並為不起訴之處分或不付審理之裁定
    ；認有繼續施用毒品傾向者，應由檢察官裁定聲請法院裁定
    令入戒治處所施以強制戒治，且經觀察、勒戒或強制戒治執
    行完畢釋放後，5年內再犯第10條之罪，檢察官應依一般刑
    事訴訟程序予以起訴論罪科刑，此觀諸毒品危害防制條例第
    20條第1項、第2項、第23條第2項前段規定自明。又依修正
    後毒品危害防制條例之規定，僅限於「初犯」及「五年後再
    犯」二種情形，始應先經觀察、勒戒或強制戒治程序。倘被
    告於5年內已再犯，經依法追訴處罰，縱其第三次（或第三
    次以上）再度施用毒品之時間，在初犯經觀察、勒戒或強制
    戒治執行完畢釋放5年以後，已不合於「五年後再犯」之規
    定，且因已於「五年內再犯」，顯見其再犯率甚高，原實施
    觀察、勒戒或強制戒治，已無法收其實效，即應依該條例第
    10條處罰，最高法院95年度第7次刑事庭會議決議意旨可資
    參照。被告前因施用毒品案件，經本院以91年度毒聲字第
    1717號裁定移送觀察、勒戒後，認無繼續施用毒品之傾向，
    於民國（下同）91年7月30日釋放，並由臺灣彰化地方法院
    檢察署檢察官以91年度毒偵字第1703號為不起訴處分確定。
    其後，甲○○復因違反毒品危害防制條例案件，經臺灣雲林
    地方法院以3年度訴字第407號判處有期徒刑6月確定，2罪併
    定應執行有確定；復因違反毒品危害防制條例案件，經臺灣
    雲林地方法院以94年度訴字第383號判處有期徒刑9月、7月
    確定，有臺灣高等法院被告前案紀錄表、臺灣彰化地方法院
    檢察署刑案資料查註紀錄表各1份附卷可參，其於前開強制
    戒治執行完畢釋放後5年內，犯施用毒品罪，且於二犯施用
    毒品罪後，5年內復犯本件施用毒品罪，參照上開說明，即
    應予依法論科。
五、核被告所為，係犯如附表所示之罪。其中被告為施用毒品而
    持有第1、2級毒品，其持有之低度行為應為施用之高度行為
    所吸收，不另論罪。被告係幫助他人實施詐欺取財罪，應依
    刑法第30條第2項之規定，按詐欺取財正犯之刑減輕之。被
    告所犯如附表所示各罪間，犯意各別，行為互殊，犯罪構成
    要件不同，應分論併罰。因被告曾受如犯罪事實欄所示之確
    定判決及有期徒刑之執行完畢，有臺灣高等法院被告前案紀
    錄表附卷可憑，其於有期徒刑執行完畢後之5年內，故意再
    犯有期徒刑以上之本罪，為累犯，應依法加重其刑。爰審酌
    被告前有施用毒品之不良素行，歷經觀察、勒戒及戒治程序
    後，仍未能徹底戒絕毒品，顯見意志不堅，惟念其施用毒品
    乃自戕一己之身體健康，尚未害及他人，並審酌被告施用毒
    品、竊盜、詐欺後已坦承犯行，暨其用之犯罪動機、目的、
    手段及其教育程度為國中畢業、生活狀況等一切情狀，量處
    如主文所示之刑，另就所處之有期徒刑未逾6個月部分，依
    法諭知易科罰金之折算標準，並依法定其應執行之刑，以示
    懲戒。
據上論斷，應依刑事訴訟法第273條之1第1項、第299條第1項前
 段，毒品危害防制條例第10條第1項、第2項、第23條第2項、刑
法第11條、第30條、第320條第1項、第339條第1項、第47條第1
項、第41條、第51條第5款，刑法施行法第1條之1，判決如主文
。
本案經檢察官謝雨青到庭執行職務。
中    華    民    國    97    年    1    月    17    日
                  刑事第七庭  法  官  羅  永  安
以上正本證明與原本無異。
如不服本判決，應於判決送達後10日內，向本院提出上訴書狀，
上訴書狀應「敘述具體上訴理由」，並按他造當事人之人數附繕
本。「切勿逕送上級法院」。
告訴人或被害人對於判決如有不服具備理由請求檢察官上訴者，
其上訴期間之計算係以檢察官收受判決正本之日期為準。
中    華    民    國    97    年    1     月    17    日
                                書記官  魏  嘉  信
~F0 ~T40
┌──┬────┬───────┬───────────────────┐
│編號│犯罪行為│所犯法條及    │論處之罪及所宣告之刑                  │
│    │        │              │                                      │
├──┼────┼───────┼───────────────────┤
│1   │如犯罪事│刑法第30條第1 │甲○○幫助意圖為自己不法之所有，以詐術│
│    │實欄一之│項、第339條第1│使人將本人之物交付，處有期徒刑肆月，如│
│    │(一)所示  │項之幫助詐欺取│易科罰金，以新臺幣壹仟元折算壹日。    │
│    │        │財罪。        │                                      │
├──┼────┼───────┼───────────────────┤
│2   │如犯罪事│刑法第320條第 │甲○○竊盜，累犯，處有期徒刑參月，如易│
│    │實欄一之│1項之竊盜罪。 │科罰金，以新臺幣壹仟元折算壹日。      │
│    │(二)所示  │              │                                      │
├──┼────┼───────┼───────────────────┤
│3   │如犯罪事│毒品危害防制條│甲○○施用第一級毒品，累犯，處有期徒刑│
│    │實欄一之│例第10條第1項 │捌月。                                │
│    │(三)所示之│              │                                      │
│    │於96年8 │              │                                      │
│    │月17日施│              │                                      │
│    │用第一級│              │                                      │
│    │毒品海洛│              │                                      │
│    │因部分  │              │                                      │
│    │        │              │                                      │
├──┼────┼───────┼───────────────────┤
│4   │如犯罪事│毒品危害防制條│甲○○施用第二級毒品，累犯，處有期徒刑│
│    │實欄一之│例第10條第2項 │陸月，如易科罰金，以新臺幣壹仟元折算壹│
│    │(三)所示之│              │日。                                  │
│    │於96年8 │              │                                      │
│    │月17日施│              │                                      │
│    │用第二級│              │                                      │
│    │毒品甲基│              │                                      │
│    │安非他命│              │                                      │
│    │分      │              │                                      │
├──┼────┼───────┼───────────────────┤
│5   │如犯罪事│毒品危害防制條│甲○○施用第一級毒品，累犯，處有期徒刑│
│    │實欄一之│例第10條第1項 │捌月。                                │
│    │(三)所示之│              │                                      │
│    │於96年8 │              │                                      │
│    │月21日施│              │                                      │
│    │用第一級│              │                                      │
│    │毒品海洛│              │                                      │
│    │因部分  │              │                                      │
└──┴────┴───────┴───────────────────┘


司法院資訊處製作；財團法人民間司法改革基金會備份。
